臺灣高等法院刑事判決　　　　　　　　　　　　　九十一年度上易字第二一二九號
　　上　訴　人　臺灣板橋地方法院檢察署檢察官
　　被　　　告　甲○○
右上訴人因被告竊盜案件，不服臺灣板橋地方法院九十一年度易字第九四八號，中華
民國九十一年六月十九日第一審判決（起訴案號：臺灣板橋地方法院檢察署九十一年
度偵字第三一九七號；移送併辦案號：臺灣板橋地方法院檢察署九十一年度偵字第八
００七、一二三七九號）提起上訴，本院判決如左：
    主  文
原判決撤銷。
甲○○連續攜帶兇器竊盜，未遂，處有期徒刑拾月。扣案之螺絲起子壹支沒收。
    事  實
一、甲○○前因竊盜案件，經臺灣板橋地方法院於民國八十八年六月二十二日以八十
    八年易字第一八九六號判處有期徒刑五月，緩刑四年確定，仍在緩刑期間中。其
    又自九十年四月二十二日起至同年九月十一日止，在臺北縣新莊市地區連續以打
    破車窗玻璃之方式，竊取車內財物，經臺灣板橋地方法院以九十年度易字第三三
    四三號判處有期徒刑三年，並於九十一年一月十五日甲○○撤回上訴而確定。詎
    其不知悔改，且因罹患胃癌，其妻劉容又罹患惡性脂肪肉瘤，生活困頓，竟基於
    為自己不法所有之概括犯意，先於九十一年一月三十日凌晨一時三十分許，在臺
    北縣新莊市○○路五四號前，以其所有客觀上足以傷害人之身體，可供兇器使用
    之螺絲起子一支，欲竊取乙○○所有之車號ＤＪ—八七八七號自用小客車，正以
    螺絲起子挖右前車門鑰匙孔時，適為李銘村發現逮捕而未遂，李銘村並扣得甲○
    ○所有供行竊所用之上開螺絲起子一支，隨即報警處理；復於九十一年四月二十
    五日十六時三十分許，在臺北縣新莊市○○路一五七號之一「頂好超市」內，竊
    取陳列架上之商品葡萄王靈芝王一盒（價值約新台幣五百九十元），並將包裝盒
    取下丟棄於水桶，葡萄王靈芝一瓶則藏於上衣口袋內，嗣於結帳時，僅以其購買
    之砂糖一包供收銀台服務人員周靜雯結帳後離去時，為周靜雯發覺追至門外阻止
    其離去，並報警處理而查獲。甲○○又於九十一年七月四日十七時四十一分許，
    在台北縣新莊市○○路一二九號游協進所經營之長穎通訊器材行內竊取該店內之
    行動電話一支（諾基亞八八五０型，價值一萬四千元），嗣經警於九十一年七月
    五日二十時十分，在新莊市○○○路四十六巷四號五樓內查獲，並起出該支行動
    電話。
二、案經臺北縣政府警察局新莊分局報告臺灣板橋地方法院檢察署檢察官偵查起訴及
    移送併案審理。
    理  由
一、訊據被告甲○○否認要竊取乙○○所有之車號ＤＪ—八七八七號自用小客車未遂
    ，及在前揭「頂好超市」內，竊取陳列架上之商品葡萄王靈芝王一盒之犯行，辯
    稱：伊於九十一年一月份時拿螺絲起子要把卡在堆高機內之鋁罐清出來；九十一
    年四月份時，去「頂好超市」買東西，一手拿方糖，等到結帳時，忘記將靈芝王
    拿出來結帳云云。經查前揭事實，業據被告於警訊及檢察官訊問時坦白承認。證
    人李銘村於警訊及原審亦證述：我訪友畢，正好返家，發現一名男子甲○○持螺
    絲起子正在撬開別人的車門，立即上前將他制服；被告拿螺絲起子，蹲在右前門
    要挖右前門鑰匙孔，我看到就把他抓起來，他說他下次不敢，螺絲起子約二、三
    十公分，我把它拿起來，怕他拿來刺我，車門鎖有被撬開的痕跡，但仍可用等語
    。證人周靜雯於警訊中證稱：發現客人甲○○購買砂糖一包、葡萄王靈芝一瓶後
    ，甲○○即走到角落，將靈芝王之盒子丟棄在水桶內，而將裡面之物品放到上衣
    口袋，便至收銀台結帳，他結帳時只將砂糖結帳，未將口袋內之靈芝王結帳，我
    即追到門口告知他口袋內有一瓶靈芝王尚未結帳，甲○○作勢欲離去，我即和店
    內員工俞鳳珠一起將他抓住，並報警處理等語甚詳。再依常理言之，購買之商品
    在結帳前，豈有將商品包裝盒丟棄於旁並將商品置於上衣口袋內，結帳時又未取
    出供結帳之理，足見被告有竊盜之犯意甚明。此外，並有扣案之螺絲起子一支及
    贓物認領保管單一紙附卷可稽。被告否認上開犯行及其所辯係屬卸責之詞，顯不
    足採。關於在游協進所經營之長穎通訊器材行內竊取該店內之行動電話一支之事
    實，迭據被告坦自承認，核與被害人游協進於警局指訴情節相符，並有贓物認領
    保管單一紙附卷可資佐證。本件事證明確，被告犯行洵堪認定。
二、螺絲起子足以傷害人之身體，可供兇器之用。核被告所為，係犯刑法第三百二十
    一條第二項、第一項第三款之攜帶兇器竊盜未遂罪及同法第三百二十條第一項之
    竊盜既遂罪。被告所犯上開犯行，時間緊接、犯罪基本構成要件相同，顯係基於
    概括犯意為之，為連續犯，應論以攜帶兇器竊盜未遂一罪，並加重其刑。又被告
    攜帶兇器竊盜，止於未遂，應依刑法第二十六條前段減輕其刑，並先加重後減輕
    之。公訴人雖僅就被告竊取乙○○所有之車號ＤＪ—八七八七號自用小客車未遂
    之犯行起訴，惟其餘部分（臺灣板橋地方法院檢察署檢察官以九十一年度偵字第
    八００七、一二三七九號移送併案審理），與起訴部分，有連續犯裁判上一罪關
    係，為起訴效力所及，本院應併予審判。
三、原審予以論罪科刑，固非無見。惟查原判決就被告於九十一年七月四日十七時四
    十一分許，在台北縣新莊市○○路一二九號游協進所經營之長穎通訊器材行內竊
    取該店內之諾基亞八八五０型行動電話一支，與起訴部分，有連續犯裁判上一罪
    關係，為起訴效力所及之犯行，未及併予審判，尚有未洽。檢察官上訴意旨以被
    告於八十八年間，經臺灣板橋地方法院判處有期徒刑七月，緩刑四年確定後，在
    緩刑期間之九十年四月二十二日，迄同年九月十一日，又因在臺北縣新莊地區連
    續以打破車窗方式竊盜案件，經同法院判處有期徒刑三年確定。該連續竊盜案雖
    經聲請宣告被告強制工作，但為該法院判決所不許，詎被告仍不圖悔改，再於前
    案未及執行之九十一年一月三十日、四月二十五日連續觸犯本件竊盜罪嫌。其間
    ，被告更於九十一年二月十二日間，攜帶兇器竊盜未遂，為脫免逮補另犯加重準
    強盜罪，而為檢察官提起公訴，並經同法院判處有期徒刑一年四月，有臺灣板橋
    地方法院九十一年度訴字第九四一號刑事判決可查，是被告顯有以犯竊盜罪習慣
    ，且視刑罰於無物之情，原判決無視此一事實，逕以被告供稱渠夫妻均罹重病，
    為生活所迫，不得已才多次行竊云云，尚非無稽，遽然否認被告有犯罪習慣，而
    不予宣告強制工作，尚有未洽。再原判決以被告供稱今年五月間已取得低收入戶
    證明，已能維持生計，不會再犯案云云，頗具悔意，認情輕法重，尚堪憫恕，而
    依刑法第五十九條規定減輕其刑，雖無違失，惟以被告於本判決後之九十一年七
    月四日又再犯竊盜罪嫌，有被告前科資料查詢可稽，足徵被告上開所言，無非臨
    訟企求減刑之詞，並無採憑，從而原判決遽依刑法第五十九條規定減輕其刑，即
    有未當之處等詞。惟查原判決並未引用刑法第五十九條規定減輕被告之刑，所述
    已乏所據。再者公訴人聲請對被告宣告於刑之執行前，令入勞動處所強制工作三
    年。審酌本件被告雖有三次犯行，惟依其犯罪動機，竊得財物總計價值一萬四千
    五百九十元，且均已起出由被害人領回，依罪刑相當原則，量處一年以上有期徒
    刑（應執行刑未達一年以上，不適用竊盜犯贓物犯保安處分條例，該條例第二條
    第四項定有明文），尚屬過重。參以被告於本院九十一年九月十七日審判時供稱
    ：「（為何不改偷竊？）我家沒有經濟來源，沒有辦法，我自己也要吃藥。」，
    而被告因罹患胃癌，其妻劉容又罹患惡性脂肪肉瘤，生活困頓，才起意行竊，亦
    據其供明，並有行政院國軍退除役官兵輔導委員會臺北榮民總醫院出具之診斷證
    明書各一紙在卷可參，本院認無對其宣告於刑之執行前，令入勞動場所強制工作
    之必要。檢察官上訴雖無理由。惟原判決既有前揭可議之處，仍屬無可維持，應
    由本院予以撤銷改判。爰審酌被告竊盜前科紀錄，素行欠佳（有本院被告全國前
    案紀錄表在卷可稽），其犯罪動機、所竊取之財物之價值、對被害人造成之損害
    ，其生活狀況及犯罪後態度等一切情狀，量處如主文第二項所示之刑。扣案之螺
    絲起子一支係被告所有（被告於警局、檢察官訊問時供稱係撿拾他人不要棄置之
    物云云，尚非可採），為其供行竊所用之物，應依刑法第三十八條第一項第二款
    規定宣告沒收。
據上論斷，應依刑事訴訟法第三百六十九條第一項前段、第三百六十四條、第二百九
十九條第一項前段，刑法第五十六條、第三百二十一條第一項第三款、第二項、第二
十六條前段、第三十八條第一項第二款，判決如主文。
本案經檢察官施慶堂到庭執行職務。
中      華      民      國    九十一    年      九      月    二十四    日
                              臺灣高等法院刑事第三庭
                                  審判長法  官  張  連  財
                                        法  官  張  傳  栗
                                        法  官  李  英  勇
右正本證明與原本無異。
不得上訴。
                                        書記官  陳  玲  憶
中      華      民      國     九十一   年      九      月    二十六    日
附錄本案論罪科刑法條全文：
刑法第三百二十一條
犯竊盜罪而有左列情形之一者，處六月以上五年以下有期徒刑：
一  於夜間侵入住宅或有人居住之建築物、船艦，或隱匿其內而犯之者。
二  毀越門扇、牆垣或其他安全設備而犯之者。
三  攜帶兇器而犯之者。
四  結夥三人以上而犯之者。
五  乘火災、水災或其他災害之際而犯之者。
六  在車站或埠頭而犯之者。
前項之未遂罰之。
